【裁判字號】    97,訴,658
【裁判日期】    970630
【裁判案由】    清償借款
【裁判全文】
臺灣高雄地方法院民事判決               97年度訴字第658號
原      告  台灣中小企業銀行股份有限公司
法定代理人  丁○○
訴訟代理人  丙○○
被      告  乙○○
            甲○○
上列當事人間清償借款事件，經本院於民國97年6 月18日言詞辯
論終結，判決如下：
    主      文
被告應連帶給付原告新臺幣壹佰伍拾陸萬玖仟伍佰捌拾柒元，及
自民國九十六年十一月十八日起至清償日止，按週年利率百分之
二點八計算之利息，暨自民國九十六年十二月十九日起至清償日
止，逾期在六個月以內者，按上開利率百分之十，逾期超過六個
月者，按上開利率百分之二十計算之違約金。
被告乙○○應給付原告新台幣肆萬玖仟參佰捌拾參元及自民國九
十七年一月二日起至清償日止按週年利率百分之十九點七一計算
之利息，並其延滯之第一個月當月計付逾期手續費新台幣壹佰元
、第二個月計付新台幣參佰元、第三個月以上每月計付逾期手續
費新台幣陸佰元。
訴訟費用由被告連帶負擔二十五分之二十四，餘由被告乙○○負
擔。
    事實及理由
一、本件被告均經合法通知，皆未於言詞辯論期日到場，核無民
    事訴訟法第386 條所列各款情形，爰依原告之聲請，由其一
    造辯論而為判決。
二、原告主張：（一）被告乙○○邀同被告甲○○為連帶保證人
    ，於民國96年5 月18日與原告簽訂房屋貸款契約，由乙○○
    向原告借款新臺幣（下同）1,600,000 元，約定借款期間自
    96年5 月18日起至116 年5 月18日止，以每1 個月為1 期，
    依年金法，按期平均攤還本息，利息第1 年按原告定儲利率
    指數加碼年息0.23% 機動計算、第2 年按原告定儲利率指數
    加碼年息0.53% 機動計算、第3 年起按原告定儲利率指數加
    碼年息1.03% 機動計算，如未依約按期清償本息時，全部借
    款視為到期，除應給付按上開利率計算之利息外，並應加給
    逾期在6 個月以內，按上開利率10 %，逾期超過6 個月者，
    按上開利率20% 計算之違約金。詎乙○○自96年11月18日起
    即未按期還款，依約全部借款應視為到期，尚積欠原告1,56
    9,587 元未清償。被告甲○○為乙○○之連帶保證人，依約
    自應負清償責任。爰依消費借貸及連帶保證之法律關係提起
    本訴，聲明請求被告應連帶給付如主文第1 項所示之本金、
    利息及違約金。（二）又被告乙○○復於96年5 月30日向原
    告申請並持用原告所核發之信用卡，依約被告即得於原告之
    特約商店記帳消費，但應於寄送之消費對帳單指定之繳款期
    限日前清償或使用循環信用繳付最低應繳金額，逾繳款期限
    日未付清當期低應繳金額，應依約定計付以年息19.71%計算
    之循環信用利息外，並同意原告得收取延滯之第1 個月當月
    計付逾期手續費100 元、第2 個月計付300 元、第3 個月以
    上每月計付逾期手續費600 元之違約金。詎被告乙○○至97
    年1 月15日繳款截止日，並未依約繳款，經原告核算結果，
    被告乙○○自領卡後至97年1 月1 日結帳日止，累計消費記
    帳尚欠本金49,383元，仍未清償。爰依消費借貸及信用卡之
    法律關係，請求被告給付如主文第2 項所示之金額。（三）
    並聲明：求為判決如主文第1 項、第2 項所示。
三、被告均經合法通知，皆未於本院言詞辯論期日到場，亦未提
    出書狀為任何聲明或陳述。
四、原告主張之事實，業據其提出與其所述相符之房屋貸款契約
    、房屋貸款還本付息紀錄、放款利率歷史資料表、信用卡申
    請書、信用卡消費明細表等件為證。被告就原告主張之事實
    ，已於相當時期受合法之通知，而於言詞辯論期日不到場，
    亦未提出準備書狀爭執，依民事訴訟法第280 條第3 項、第
    1 項之規定，視同自認，被告乙○○、甲○○2 人已於相當
    時期受合法之通知，均未於言詞辯論期日到場爭執，亦未提
    出書狀為任何聲明或陳述。原告主張之事實，堪信為真正。
五、按稱消費借貸者，謂當事人一方移轉金錢或其他代替物之所
    有權於他方，而約定他方以種類品質、數量相同之物返還之
    契約；借用人應於約定期限內，返還與借用物種類、品質、
    數量相同之物；遲延之債務，以支付金錢為標的者，債權人
    得請求依法定利率計算之遲延利息，但約定利率較高者，仍
    從其約定利率；當事人得約定債務人於債務不履行時，應支
    付違約金，民法第474 條第1 項、第478 條前段、第233 條
    第1 項、第250 條第1 項分別定有明文。次按，稱保證者，
    謂當事人約定，一方於他方之債務人不履行債務時，由其代
    負履行責任之契約；保證債務，除契約另有訂定外，包含主
    債務之利息、違約金、損害賠償及其他從屬於主債務之負擔
    ，民法第739 條、第740 條亦有明文。又按，保證債務之所
    謂連帶，係指保證人與主債務人負同一債務，對於債權人各
    負全部給付之責任者而言，此就民法第272 條第1 項規定連
    帶債務之文義參照觀之甚明（最高法院45年臺上字第1426號
    判例參照）。再按，按持卡人依其與發卡機構所訂立之信用
    卡使用契約，取得使用信用卡向特約商店簽帳消費之資格，
    並對發卡機構承諾償付帳款，而發卡機構則負有代持卡人結
    帳，清償簽帳款項之義務。此種持卡人委託發卡機構付款之
    約定，具有委任契約之性質，倘持卡人選擇以循環信用方式
    繳款，就當期應償付之帳款僅繳付最低應繳金額，其餘應付
    款項由發卡機構先行墊付，持卡人則依約定給付循環利息者
    ，又具有消費借貨契約之性質（最高法院89年度臺上字第16
    28號判決參照）。
六、查本件被告乙○○未依約清償前揭本息，依其與原告間之約
    定，全部債務視為到期，尚積欠1,569,587 元尚未清償，而
    被告甲○○為前開乙○○借款之連帶保證人，依前開說明，
    自應負連帶清償責任。次查，被告乙○○因未依約繳納前開
    信用卡之帳款，依兩造間信用卡契約之約定，亦有清償信用
    卡之消費記帳之本金、利息及違約金之義務。從而，原告依
    消費借貸及連帶保證之法律關係，請求被告連帶給付如主文
    第1 項所示之本金、利息及違約金，依消費借貸及信用卡契
    約之法律關係，請求被告乙○○給付如主文第2 項所示之本
    金、利息及違約金，洵屬有據，應予准許。
七、據上論結，本件原告之訴為有理由，依民事訴訟法第385 條
    第1 項前段、第78條、第85條第2 項，判決如主文。
中    華    民    國    97    年     6    月    30    日
                  民事鳳山分庭審判長法  官  楊富強
                                    法  官  呂憲雄
                                    法  官  林意芳
上為正本係照原本作成。
如不服本判決，應於送達後20日內，向本院提出上訴狀並表明上
訴理由，如於本判決宣示後送達前提起上訴者，應於判決送達後
10日內補提上訴理由書（須附繕本）。
中    華    民    國    97    年     6    月    30    日
                                    書記官  陸艷娣


司法院資訊處製作；財團法人民間司法改革基金會備份。
